臺灣宜蘭地方法院刑事判決　　　　　　　　 95年度再字第1號
公　訴　人　臺灣宜蘭地方法院檢察署檢察官
被　　　告　戊○○
上列被告因竊盜案件，經本院於中華民國94年5月24日以93年度
易字第425號判決無罪確定後，經檢察官聲請再審（95年度再字
第2號），本院於中華民國95年10月24日以95年度聲再字第1號裁
定准予開始再審，判決如下：
    主  文
戊○○無罪。
    理  由
一、公訴意旨略以：被告戊○○與吳德倫、陳萬添、文信化共同
    基於意圖為自己不法所有之竊盜犯意聯絡，於民國92年12月
    5日下午2時30分許結夥4人，前往位於宜蘭縣宜蘭市○○○
    路90號之有程鋼鐵場內，先切割鋼鐵塊，再共同以手推車搬
    運所竊取之重達170公斤之鋼鐵塊，嗣於同日下午3時許，經
    警據報而於址設宜蘭縣礁溪鄉○○○路1之25號福嚴寺旁之
    小路內，當場查獲並以現行犯逮捕陳萬添，並於附近查獲吳
    德倫所有車牌號碼QXJ-739號之機車、文信化所有車牌號碼
    SDL-409號之機車，及戊○○所有車牌號碼RB2-790號之機車
    ，循線查獲始知悉上情，因認被告戊○○涉犯刑法第321 條
    第1項第4款之結夥3人以上竊盜罪嫌。
二、按犯罪事實應依證據認定之，無證據不得認定犯罪事實﹔不
    能證明被告犯罪者，應諭知無罪之判決，刑事訴訟法第154
    條第2項、第301條第1項分別定有明文。又刑事訴訟法第161
    條第1項規定，檢察官就被告犯罪事實，應負舉證責任，並
    指出證明之方法。因此，檢察官對於起訴之犯罪事實，應負
    提出證據及說服之實質舉證責任。倘其所提出之證據，不足
    為被告有罪之積極證明，或其闡明之證明方法，無從說服法
    官以形成被告有罪之心證，基於無罪推定之原則，自應為被
    告無罪判決之諭知（最高法院92年臺上字第128號判例要旨
    參照）。
三、公訴人認被告涉有上開罪嫌，係以證人甲○○證稱該處有
    四名犯嫌共同在推滿載鋼鐵之手推車，嗣後在查獲地不遠處
    ，發現有4台機車停在一起，其中1台為陳萬添坦承為伊所有
    ，另3台經循線查出車主分別為被告吳德倫、文信化及戊○
    ○等語。共犯吳德倫於警訊證稱：查獲時同案被告陳萬添
    及被告文信化均在場等語。共犯陳萬添於警詢時證述：被
    告戊○○及吳德倫係叫其幫忙推車之人等語。另有贓物認
    領保管單及現場照片4幀可資為證。證人即被告潘學維之
    父潘輝成之證述：潘家確實有一塊地在上開鋼鐵廠後方，惟
    已荒廢二十餘年未耕作，由潘家之住處至該田地會經過鋼鐵
    廠後方之水溝，但無須進去，自福嚴寺旁之小路亦可到達等
    語，足見被告戊○○應無至該田地耕作之必要，且被告戊○
    ○既可直接自其住處經由鋼鐵廠往該田地，且無先行經鋼鐵
    廠復經過福嚴寺旁小路之必要與可能，其竟將機車停放於福
    嚴寺旁小路，欲步行1.5公里至該田地已與常情相悖，顯見
    被告所辯應屬虛妄。扣案被告所有之行動電話1具，資為
    論據。
四、訊據被告堅決否認上開犯行，辯稱：伊當日係將機車停放福
    嚴寺旁，進入該處附近其父所有之田地除草，並未竊盜。又
    當日因小路不好騎機車，故將機車停放小路旁，徒步進入田
    地，其行動電話則不知當日係放置在機車內或其他哪個地方
    而不見等語。至關於被告是否曾進入鋼鐵廠乙節，被告前後
    供詞不一，於偵查中承認進入鋼鐵廠（見偵查卷第77頁），
    於本院93年度易字第425號審理時否認（見本院93年度易字
    第425號第79頁），於本案審理時則稱當時因見工廠外圍鋪
    設板子而進入工廠察看，但旋即走出工廠等語（見本院卷
    136頁）
五、經查：
 (一) 證人甲○○固證稱上開時地有4名犯嫌共同在推滿載鋼鐵之
    手推車等語明確，惟該證人亦證稱：無法指認其他推鋼鐵之
    人等語（見本院93年度易字第425號卷第128頁）；當時一同
    查獲本案之警員乙○○、丙○○、丁○○於本院93年度易字
    第425號審理中，亦均證稱未看清楚或無法指認陳萬添以外
    之竊嫌等語（見本院93年度易字第425號卷第125、127、13
    0頁），是依前開證人所述，不足使本院形成被告當時在查
    獲現場之心證。
 (二) 被告之機車於警察到場查獲時，與陳萬添、吳德倫、文信化
    之機車均停放在鋼鐵廠後方附近之事實，固經員警甲○○證
    述明確，且有現場照片可證，並為被告所是認，惟被告辯稱
    當日伊係將機車停放該處，徒步前往其父潘輝成之土地除草
    等語。公訴人雖認被告前揭辯詞與其父潘輝成所證該筆地多
    年未耕作等語不符，且被告可直接自其住處經由鋼鐵廠正門
    前往田地，無先行經鋼鐵廠復經過福嚴寺旁小路之必要，又
    竟將機車停放於福嚴寺旁小路，步行1.5公里至該田地，顯
    與常情相悖。惟查：證人潘輝成於偵查中固證稱：其所有
    土地確在有程鋼鐵廠附近，但已經20幾年未種植等語，於本
    院勘驗現場時，則詳述：雖已未種植，但上面有雜草及樹木
    ，2、3年才整理一次，伊有叫被告帶姑姑來看地，有空的話
    除草等語，有勘驗筆錄在卷可查（見本院93年度易字第425
    號卷第79頁），而被告始終供稱其係於當日前往潘輝成之田
    地「除草」（見偵查卷第77頁、本院93年度易字第425號卷
    第62、124、135頁），而未曾供稱前往該處「耕作」，自難
    認被告所述與證人潘輝成之證詞，有何矛盾之處。又據本
    院勘查現場之結果，有程鋼鐵廠前有大門，但已關閉，僅個
    人隻身可以從鐵柵欄鑽進鑽出，無法通行機車，有本院勘驗
    照片在卷可參（見本院93年度易字第425號卷第88、89頁）
    ，足見車輛無法自該處出入，是公訴人認被告可直接自其住
    處經由鋼鐵廠大門進入，經過鋼鐵廠而至其父田地，應屬誤
    會。自被告停放機車處至被告之父潘輝成之田地，沿小路
    距離計算為269公尺（53m+56m+160m），業據本院勘驗明確
    ，有勘驗現場圖在卷可查（見本院93年度易字第425號卷第
    80頁），公訴意旨認被告停放機車後需步行1.5公里始可到
    達田地乙節，亦容有誤會。另福嚴寺旁小路係草叢間小徑
    ，路面係泥土及碎石，亦有本院勘驗照片附卷可佐（見本院
    93年度易字第425號卷第85至86頁、92至93頁），是被告因
    小路不易騎乘機車，而將機車停放小徑旁，亦非與常情相悖
    。是被告辯稱因除草之緣故而將車輛停放福嚴寺旁小路之辯
    解，尚非無據。是被告固將機車停放於有誠鋼鐵廠附近，然
    該事實尚不足認被告在鋼鐵廠內行竊。
 (三) 警方於現場遭逮捕之陳萬添固於警訊時供承被告係當場與伊
    一同搬運鋼鐵之人等語（見警卷第6頁）、嗣後到案之吳德
    倫於警詢時固稱在前開鋼鐵廠見到被告等語（見警卷第11頁
    ），惟證人陳萬添於偵查中迭證稱：當時其並未看到被告在
    推手推車，警詢中並未證述見到被告等語（見偵查卷第37頁
    、第60頁）；證人吳德倫則於審理中供稱不認識被告等語（
    見本院93年度易字第425號卷第124、136頁）。是依證人陳
    萬添、吳德倫之供述，難以證明被告確有參與本件竊盜犯行
    ，均不足為被告不利之認定。
 (四) 檢察官聲請再審意旨雖以：本件承辦員警甲○○確實於案發
    當日在有程鋼鐵廠蒐證時查扣到被告所有之行動電話1具，
    嗣並提交由檢方扣案，該行動電話足證被告犯有上開罪嫌云
    云。惟查：證人即員警甲○○於距查獲時間較近之93年8月6
    日偵查中，係證稱當日在鋼鐵廠扣得「外套1件、行動電話1
    具及切割工具」等語（見偵查卷第59頁），而未提及曾在鋼
    鐵廠內查扣到被告之行動電話。至時隔半年餘之94年5月10
    日，該證人在本院93年度易字第425號審理中方稱：「吳德
    倫的衣服、手機放在籃子裡面，…戊○○的手機是放在籃子
    外面，是在進去的地方，與吳德倫的衣服放在一起」等語（
    見本院93年度易字第425號卷第128頁），則倘被告之行動電
    話與吳德倫之衣服、行動電話放置位置相近，又係員警甲○
    ○一併查扣之物，則該員警當無於偵查伊始，僅證稱查扣1
    支行動電話之理，是證人甲○○是否因時隔久遠而記憶模糊
    ，容有可疑，是尚難依其前揭證詞，即認定被告之行動電話
    確實在鋼鐵廠內查扣。且被告對於行動電話遭扣案乙節，係
    供稱：伊不知行動電話何時掉了，行動電話本來在機車上，
    伊未將行動電話放置在鋼鐵廠內等語，而被告辯稱因除草之
    故而將機車停放於有程鋼鐵廠附近之小路等情，尚非無據，
    已見前述，則其行動電話因遺落機車附近或於其行經鋼鐵廠
    附近時遺落，均非全然不可能，是被告所有之行動電話雖經
    警查扣，亦難據此即認被告牽涉本案犯罪。
 (五) 綜上所述，被告就其是否於上揭時間進入鋼鐵廠乙節，前後
    供述不一，該部分辯詞固不足採信，惟本件依公訴人所舉事
    證，客觀上就被告是否於上揭時地行竊，顯尚有合理可疑存
    在，而難認定被告行竊之事實。此外，復查無其他積極證據
    足資證明被告之竊盜犯行。公訴人所舉事證既無從說服本院
    以形成被告有罪之心證，依上揭法條規定及說明，自應為被
    告無罪判決之諭知。
據上論斷，應依刑事訴訟法第301條第1項，判決如主文。
本案經檢察官賴慶祥到庭執行職務
中　　華　　民　　國　　96　　年　　7 　　月　　12　　日
                  刑事第三庭審判長法　官   林惠玲
                                  法  官   劉家祥
                                  法  官   鄧晴馨
以上正本證明與原本無異。
如不服本判決應於收受本判決後10日內向本院提出上訴書狀，並
應敘述具體理由。若未敘述理由者，應於上訴期間屆滿後20日內
向本院補提理由書狀(均須按他造當事人之人數附繕本)。
                                  書記官   林秀麗
中　　華　　民　　國　　96　　年　　7 　　月　　17　　日
